【裁判字號】    99,訴,2208
【裁判日期】    990827
【裁判案由】    清償債務
【裁判全文】
臺灣臺北地方法院民事判決              99年度訴字第2208號
原      告  國泰人壽保險股份有限公司
法定代理人  丙○○
訴訟代理人  丁○○
被      告  戊○○即張鐵漢之.
            乙○○即張鐵漢之.
            甲○○即張鐵漢之.
共      同
訴訟代理人  己○○
上列當事人間清償債務事件，本院於民國99年8月12日言詞辯論
終結，判決如下：
    主  文
被告戊○○、乙○○、甲○○應於繼承被繼承人張鐵漢之遺產範
圍內，連帶給付原告新臺幣壹佰零肆萬捌仟貳佰陸拾捌元，及其
中元新臺幣玖拾柒萬柒仟捌佰貳拾元部分自民國九十三年十二月
九日起至清償日止，按週年利率百分之八點一計算之利息，並按
上開利率百分之二十計算之違約金。
原告其餘之訴駁回。
訴訟費用由被告連帶負擔。
    事實及理由
一、原告主張：訴外人唐美慧邀同張鐵漢（即被告之被繼承人）
    擔任連帶保證人，於民國83年3 月7 日起向伊借款新臺幣（
    下同）178 萬元，借款期限至103 年3 月7 日，約定自借款
    日起，每滿1 個月為1 期，每期攤還部分本金及按借款餘額
    計算之利息，如未按期攤還本息時，借款人及連帶保證人均
    即喪失分期攤還權利及一切期限利益，除應支付遲延利息外
    ，自逾期之日起6 個月以內者另按遲延利率10％、逾期6 個
    月以上者另按遲延利率20％加付違約金。詎債務人自90年8
    月7 日起，即未依約支付本息，經伊向臺灣嘉義地方法院（
    下稱嘉義地院）聲請拍賣抵押物（案列93年度執字第6105號
    ），僅獲償87萬6,000 元，尚不足104 萬8,268 元。訴外人
    張鐵漢業於98年2 月13日死亡，被告均為其繼承人，就上開
    保證債務，自有連帶清償之責，經伊數次催討未果，爰依連
    帶保證、繼承法律關係請求被告連帶如數給付本息等語。併
    聲明：被告應連帶給付原告104 萬8,268 元，及其中97萬7,
    820 元部分自93年12月9 日起至清償日止，按週年利率8.1
    ％計算之利息及按上開利率20％計算之違約金。
二、被告則以：被告戊○○業於98年3 月4 日向本院聲請限定繼
    承，案列98年度繼字第359 號，並依法公示催告8 個月，原
    告僅得就財產清冊內之剩餘財產請求給付，又被繼承人張鐵
    漢所遺留財產共計9 萬5,471 元，願全數匯入原告之帳戶等
    語置辯。併聲明：原告之訴駁回。
三、得心證之理由：
  (一)原告主張之上開事實，業據其提出擔保放款借據、約定書、
    嘉義地院93年度執誠字第6105號強制執行事件分配表為憑，
    復為被告所不爭，堪信為真。訴外人唐美慧向原告借款未依
    約清償，依約視為全部到期，張鐵漢既為前揭欠借款之連帶
    保證人，自應就唐美慧所欠本金、利息及違約金負連帶清償
    之責。
  (二)又繼承人得限定以因繼承所得之遺產，償還被繼承人之債務
    ；繼承人有數人，其中一人主張為前項限定之繼承時，其他
    繼承人視為同為限定之繼承，98年6 月10日修正前民法第
    1154 條 第1 、2 項定有明文。查：張鐵漢係於98年2 月13
    日死亡，被告戊○○於繼承開始後3 個月內之98年3 月4 日
    開具遺產清冊具狀向本院呈報限定繼承，經本院於98年3 月
    20日以98年度繼字第359 號裁定公示催告，限被繼承人之債
    權人於最後登載新聞紙翌日起8 個月內向繼承人報明其債權
    等情，業經本院依職權調閱上開限定繼承卷宗查閱無訛，是
    被告戊○○聲請限定繼承之效力及於其他全體繼承人。而限
    定繼承之繼承人仍應繼承被繼承人之債務全額，僅以因繼承
    所得之遺產為限度，負償還責任，即限定繼承人非無債務，
    僅其責任有限而已。限定繼承債權人，得就債權全額為裁判
    上及裁判外一切請求。惟債權人起訴請求，繼承人如提出限
    定繼承之抗辯時，法院應為保留之給付（於繼承財產限度內
    為給付）之判決（最高法院86年度台上字第258 號判決意旨
    參照）。是原告本於連帶保證及繼承法律關係提起本訴，法
    院應於被告3人繼承張鐵漢之遺產範圍內為給付判決。
四、綜上所述，原告依連帶保證、繼承法律關係請求被告3 人連
    帶給付如主文第1 項所示之本金、利息及違約金，為有理由
    ，應予准許；逾此範圍，即屬無據，應予駁回。
五、本件為判決之基礎已臻明確，兩造其餘之攻擊或防禦方法及
    證據，經本院斟酌後，認為均不足以影響本判決之結果，自
    無逐一詳予論駁之必要，併此敘明。
六、據上論結：原告之訴為一部有理由、一部無理由，依民事訴
    訟法第79條、第85條第2 項，判決如主文。
中    華    民    國    99    年    8     月    27    日
                  民事第五庭    法  官  胡宏文
以上正本係照原本作成
如對本判決上訴，須於判決送達後20日內向本院提出上訴狀。如
委任律師提起上訴者，應一併繳納上訴審裁判費。
中    華    民    國    99    年    8     月    27    日
                                書記官  曾寶生

司法院資訊處製作；財團法人民間司法改革基金會備份。
